臺灣高等法院民事裁定 
111年度重上字第70號
上  訴  人  巫漢鈞  



訴訟代理人  呂瑞貞律師
            洪  鏡律師  
被 上訴 人  塗能誼  
訴訟代理人  李慶峰律師
上列當事人間請求解除契約等事件，上訴人對於中華民國110年1
1月11日臺灣桃園地方法院109年度重訴字第484號第一審判決提
起上訴，本院裁定如下：
    主  文
本件訴訟標的價額核定為新臺幣肆仟參佰伍拾萬元。
被上訴人應於本裁定正本送達後七日內，補繳第一審裁判費新臺
幣貳拾萬陸仟伍佰參拾陸元，如未依限補正，即裁定駁回其訴。
上訴人應於本裁定正本送達後七日內，補繳第二審裁判費新臺幣
參拾萬玖仟捌佰零肆元，如未依限補正，即裁定駁回其上訴。
    理  由
一、按訴訟標的之價額，由法院核定；核定訴訟標的之價額，以
    起訴時之交易價額為準，無交易價額者，以原告就訴訟標的
    所有之利益為準；法院因核定訴訟標的之價額，得依職權調
    查證據；以一訴主張數項標的者，其價額合併計算之，但所
    主張之數項標的互相競合或應為選擇者，其訴訟標的價額，
    應依其中價額最高者定之；民事訴訟法第77條之1第1項至第
    3項、第77條之2第1項分別定有明文。此所謂交易價額，應
    係指客觀之市場交易價額而言（參照最高法院110年度台抗
    字第926號裁定意旨）。訴訟標的價額之多寡，影響應踐行
    之訴訟程序，與公益有關，乃法院應依職權調查核定之事項
    ，不受當事人主張之拘束，原核定訴訟標的之價額不明確或
    有誤者，仍得重行核定（參照最高法院109年度台抗字第131
    8號裁定意旨）。次按起訴及提起第二審上訴，應依民事訴
    訟法第77條之13、第77條之16第1項規定繳納裁判費，此為
    法定必須具備之程式。又上訴不合法者，第二審法院應以裁
    定駁回之。但其情形可以補正者，審判長應定期間先命補正
    。同法第444條第1項亦有明文。另依同法第463條準用同法
    第249條第1項第6款規定，原告起訴不合程式或不備其他要
    件者，法院應以裁定駁回之。但其情形可以補正者，審判長
    應定期間先命補正。
二、經查，本件被上訴人起訴主張：伊於民國108年4月10日將門
    牌號碼桃園市○鎮區○○路00號房屋所有權全部（含增建部分
    ，下稱系爭房屋）及坐落之桃園市○鎮區○○段0000000000000
    0000○000地號土地（下分以地號稱之，合稱系爭土地，並與
    系爭房屋合稱系爭房地）出售予上訴人，約定買賣價金為新
    臺幣（下同）4350萬元，雙方並簽訂不動產買賣契約書（下
    稱系爭買賣契約）。伊已將系爭房地所有權移轉登記予上訴
    人，惟上訴人未依約給付買賣價金，伊已解除系爭買賣契約
    ，爰依民法第259條規定，請求上訴人回復原狀即將系爭房
    地所有權移轉登記並騰空遷讓返還予伊（見臺灣新北地方法
    院109年度重訴字第611號卷《下稱原審卷㈠》第9至13頁、本院
    卷第129頁）。原審為上訴人敗訴判決，上訴人不服提起上
    訴（見本院卷第15頁）。其次，被上訴人主張系爭房屋除建
    物登記謄本所載之3層樓加強磚造建物（總面積為398.10平
    方公尺，見原審卷㈠第49頁）外，尚包括毗鄰之4層樓增建物
    （總面積為650.77平方公尺，見本院卷第125頁），則被上
    訴人起訴利益及上訴人第二審上訴利益，其訴訟標的價額均
    應以系爭房地（含增建部分）於起訴時之交易價額為準。上
    訴人雖抗辯系爭買賣契約標的，應不包括增建部分云云（見
    本院卷第140頁），係屬兩造實體爭執，要與本件訴訟標的
    價額之核定無涉，附此敘明。
三、次查，被上訴人主張兩造於108年4月10日簽訂系爭買賣契約
    ，約定系爭房地買賣價金為4350萬元乙節，有系爭買賣契約
    為證（見原審卷㈠第22至27頁），相較於訴外人即上訴人之
    債權人潘褘琳前向原法院聲請108年度司執字第90892號請求
    給付票款強制執行事件強制執行上訴人之財產，經執行法院
    囑託益誠不動產估價師事務所鑑定系爭房地交易價額，合計
    為5282萬2485元，有鑑定報告為憑（見本院卷第127至128頁
    ），尚無明顯失出而有偏離市價甚鉅之情形，被上訴人依解
    除系爭買賣契約回復原狀之法律關係提起本件訴訟，應認兩
    造就系爭房地約定之買賣價金4350萬元，為其起訴時之交易
    價額，則本件訴訟標的價額應核定為4350萬元。被上訴人雖
    主張系爭房地之交易價額，應以系爭土地起訴時之公告現值
    計算合計為2002萬449元云云（見原審卷㈠第10頁、本院卷第
    131頁），惟被上訴人未併計系爭房屋之價值，則被上訴人
    執此主張系爭房地價額為2002萬449元，已為無理，自難作
    為本件起訴時客觀市場交易價額之憑據。況核定訴訟標的價
    額，係法院應依職權調查之事項，不受當事人主張之拘束，
    被上訴人上開主張，自不足取。準此，本件訴訟標的價額核
    定為4350萬元，應徵第一審裁判費39萬4800元、第二審裁判
    費59萬2200元，扣除被上訴人已繳納第一審裁判費18萬8264
    元（見原審卷㈠第7頁），上訴人已繳納第二審裁判費28萬23
    96元（見本院卷第13頁），被上訴人尚應補繳第一審裁判費
    20萬6536元，上訴人則應補繳第二審裁判費30萬9804元。茲
    限兩造於收受本裁定正本送達後7日內，如數向本院補繳，
    如未依限補正，即裁定駁回其訴及上訴。
四、爰裁定如主文。 
中　　華　　民　　國　　111 　年　　7 　　月　　7 　　日
                  民事第二十四庭
                      審判長法  官  胡宏文
                            法  官  楊雅清
                            法  官  陳心婷
　　　　　　　　　　　　　　
正本係照原本作成。
核定訴訟標的價額部分，如不服裁定得於收受送達後10日內向本
院提出抗告狀，並繳納抗告費新臺幣1千元。
命補繳裁判費部分不得抗告。
中　　華　　民　　國　　111 　年　　7 　　月　　7 　　日

 　　　　　　　　　　　　 　書記官  黃麒倫